【裁判字號】    92,上訴,783
【裁判日期】    920321
【裁判案由】    搶奪
【裁判全文】
臺灣高等法院刑事判決                            九十二年度上訴字第七八三號
    上  訴  人  臺灣士林地方法院檢察署檢察官
    被      告  乙  ○
右上訴人因被告搶奪案件，不服臺灣士林地方法院九十一年度訴字第五八九號，中華
民國九十一年十二月二十三日第一審判決（起訴案號：臺灣士林地方法院檢察署九十
一年度偵字第八一二五號）提起上訴，本院判決如左：
    主  文
原判決撤銷，發回臺灣士林地方法院。
    理  由
一、公訴意旨如起訴書所載（如附件）。
二、原審判決認定：本件被告乙○另被訴竊盜案件，業經臺灣士林地方法院檢察署檢
    察官於民國九十一年十月二十三日提起公訴繫屬於本院（本院九十一年度易字第
    七四八號），有台灣高等法院被告全國前案紀錄表一份在卷可稽。被告復因於九
    十一年八月一日下午趁甲○○○講電話之際，取走甲○○○財物之犯行，經公訴
    人於九十一年十一月一日提起本件公訴（甲○○○於偵查中證稱：被告趁其講電
    話之際將衣服抱走等情明確，故並無實施不法腕力可言，起訴法條誤為刑法第三
    百二十五條第一項之搶奪罪）。是被告所犯為竊盜犯行與前開起訴部分，有連續
    犯之裁判上一罪關係。公訴人就同一案件重行起訴，爰不經言詞辯論逕為諭知不
    受理之判決。
三、檢察官上訴意旨略以：搶奪罪因公然奪取之行為而成立，以其僅係奪取而未施強
    暴脅迫之點言之，與強盜罪不同，以其公然奪取而非密行之點言之，與竊盜罪不
    同（詳見司法院院字第一一六號解釋）；又搶奪罪，係指公然奪取而言，若乘人
    不備竊取他人所有物，並非出於公然奪取者，自應構成竊盜罪（最高法院二十二
    年上字第一三三四號判例）。而本件被告係趁被害人甲○○○在店內講電話之際
    ，在其面前將衣服全部抱走一節，業經證人甲○○○到庭結證屬實，參以被告亦
    自承其所站立位置可見到老闆娘一情，足證被告係在被害人之前公然奪取其所有
    之物。參諸前揭說明，本件被告所犯自係構成刑法第三百二十五條第一項之搶奪
    罪，原審判決認定被告係犯竊盜罪，逕予諭知不受理，其判決自屬違誤。
四、按刑法之搶奪罪，係指公然奪取而言。若乘人不備竊取他人所有物，並非出於公
    然奪取者，自應構成竊盜罪，最高法院二十二年上字第一三三四號判例可資參照
    。查本件被告趁被害人甲○○○在店內講電話之際，在其面前將衣服全部抱走一
    節，業經證人甲○○○到庭結證屬實，顯係以公然之方法奪取被害人之物而非趁
    被害人不知時竊取財物，揆諸前揭判例意旨，被告行為應係構成搶奪罪嫌而非竊
    盜罪嫌。況本件檢察官以搶奪罪起訴，原審並未就此起訴之事實為判決，顯有已
    受請求之事項漏未判決之違誤，縱原審認應構成竊盜罪，亦應就本件搶奪罪部分
    諭知無罪，另移送併辦或移請檢察官偵查起訴始得判決，原審逕認構成竊盜罪與
    他案為同一案件，以檢察官重行起訴而為不受理之諭知，顯有未洽。檢察官上訴
    指摘原判決不當，核有理由，爰不經言詞辯論，由本院將原判決撤銷，發回原審
    法院，另為適當之裁判。
據上論斷，應依刑事訴訟法第三百六十九條第一項後段、第三百七十二條，判決如主
文。
中      華      民      國    九十二    年      三      月    二十一    日
                              台灣高等法院刑事第十六庭
                                  審判長法  官  許  增  男
                                        法  官  陳  孟  瑩
                                        法  官  周  煙  平
右正本證明與原本無異。
被告如不服本判決應於收受送達後十日內向本院提出上訴書狀，其未敘述上訴之理由
者並得於提起上訴後十日內向本院補提理由書（均須按他造當事人之人數附繕本）。
                                        書記官  蕭  麗  珍
中      華      民      國    九十二    年      三      月    二十一    日


司法院資訊處製作；財團法人民間司法改革基金會備份。
